臺灣桃園地方法院民事判決　　　九十五年度訴字第一六四五號
原　　　告　甲○
訴訟代理人　陳明正　律師
被　　　告　乙○○
　　　　　　　　　　號四樓
訴訟代理人　蘇清文　律師
　　　　　　溫思廣　律師
上列當事人間請求損害賠償事件，於民國九十六年三月二十日言
詞辯論終結，本院判決如下：
    主      文
原告之訴及假執行之聲請均駁回。
訴訟費用由原告負擔。
    事實及理由
一、本件原告起訴主張：兩造成立訴外人奇弈新技有限公司（下
    稱奇弈新技公司）時，約定雙方各持有奇弈新技公司二分之
    一股份，並由被告擔任奇弈新技公司之執行董事，原告則以
    技術專業擔任奇弈新技公司之製造維修經理。詎料被告於奇
    弈新技公司開始轉虧為盈時，擅自更換該公司之會計，改以
    其妻擔任，並虛報假帳，且未曾造具各項表冊分送原告，說
    明該公司營運狀況，更於民國九十五年六月間誣指原告竊取
    該公司文件，以該公司名義函告原告依法解除該公司與原告
    之勞動契約。又奇弈新技公司自成立以來共賣出十二台全伺
    服高速Ｖ槽切割機，惟被告就第一台以後之每台機器，竟仍
    依訴外人科門科技有限公司（下稱科門公司）開立金額為新
    臺幣（下同）一百一十三萬四千元之發票，給付款項予科門
    公司，卻未扣除僅屬第一台機器成本之模具費四十萬元、製
    圖費十八萬元及螺桿差價七萬元，每台虛報成本共六十五萬
    元，合計高達七百一十五萬元。被告故意以虛報假帳、浮列
    成本之不法行為，侵占原告之股東權利，致原告受有按其持
    股比例計算之損害三百五十七萬五千元，自應負損害賠償責
    任。爰依民法第一百八十四條規定，提起本訴等語。為此聲
    明請求：被告應給付原告三百五十七萬五千元，及自起訴狀
    繕本送達之翌日起至清償日止，按週年利率百分之五計算之
    利息；並願供擔保請准宣告假執行。
二、被告則以：按奇弈新技公司申請設立登記相關資料所載，兩
    造就該公司持股比例分別為百分之六十三（被告）、百分之
    三十七（原告），原告主張其持股比例為二分之一云云，不
    足採信。又科門公司係因考量奇弈新技公司設立之初資金並
    不充裕，故其於第一台全伺服高速Ｖ槽切割機並未向奇弈新
    技公司收取模具及製圖等相關費用，而係由其出資開發模具
    及製圖，奇弈新技公司再於每一部機器給付一定之模具及設
    計圖使用費予科門公司，是奇弈新技公司依科門公司開立之
    發票金額給付款項，並無任何侵權行為情事，原告主張第一
    台機器之成本即包含所有模具費及製圖費，被告虛報科門公
    司貨款數額，致其受有損害云云，顯與事實不符。另原告所
    提機器費用單據有諸多缺漏，正確之金額應如被告所提附表
    一至十二所載，且被告持有奇弈新技公司百分之六十三之股
    份，豈可能虛報成本損害奇弈新技公司利益及自己之股東權
    益，原告之主張，有違常理。此外，奇弈新技公司係因原告
    擅離工作崗位，將軟體取走，並將該公司內之軟體鎖碼，致
    無法交機及維修，遭客戶退機不堪鉅額虧損而結束營業，且
    公司成本除購料成本外，尚有其他支出，奇弈新技公司既無
    盈餘可供分派，原告就其主張之損害應負舉證責任等語，資
    為抗辯。並聲明請求：駁回原告之訴；如受不利判決，願供
    擔保，請准宣告免為假執行。
三、兩造不爭執之事實：
（一）兩造均為奇弈新技公司之股東，而被告並為奇弈新技公司
      之董事，原告則自奇弈新技公司設立時起至九十五年六月
      間止，在奇弈新技公司擔任製造維修經理。
（二）奇弈新技公司資本總額為二百八十萬元，全額繳足，而該
      公司章程第五條、第十三條分別係規定：「本公司資本額
      …各股東姓名、出資額及住所如後：…乙○○壹佰柒拾陸
      萬肆仟元整…甲○壹佰零參萬陸仟元…」、「本公司之盈
      餘及虧損按照各股東出資比例分派之。本公司每年決算如
      有盈餘應先提繳稅捐，彌補往年虧損，次提百分之十為法
      定盈餘公積，其餘除派付股息外，如尚有盈餘作百分比再
      分配如左：(一)股東紅利百分之九十八。(二)員工紅利百分之
      一。(三)董事酬勞百分之一。」等語。
四、按因故意或過失，不法侵害他人之權利者，負損害賠償責任
    ，此固係民法第一百八十四條第一項前段所明定，惟依上開
    法文主張行為人應負損害賠償責任者，除法律有特別規定外
    （如同法第一百九十二條第一項、第二項規定），應以確因
    行為人之不法行為而直接受有損害之被害人為限，若非為直
    接被害人，而僅係間接受害甚或事實上受有影響者，尚不得
    援引上開法文據為請求之依據。本件原告主張被告為兩造所
    共同設立奇弈新技公司之董事，而被告於執行董事職務時有
    故意虛報假帳、浮列成本之不法行為云云，茲不論原告所述
    之被告不法行為是否存在，縱依原告所述，因被告所為之上
    開不法行為而直接受有侵害者，顯係兩造所共同設立之奇弈
    新技公司，原告充其量僅係因奇弈新技公司受上開侵害致公
    司營利減縮甚或虧損，進而影響身為股東之原告原得享有之
    營餘分派請求權，就原告所述被告不法侵害行為觀之，原告
    顯非直接被害人，揆諸上開說明，原告請求依侵權行為法律
    關係請求被告給付三百五十七萬五千元，及其遲延利息云云
    ，為無理由，應予駁回。又原告之訴既經駁回在案，則其假
    執行之聲請，亦失所附麗，爰併駁回之，附此敘明。
據上論結，本件原告之訴為無理由，依民事訴訟法第七十八條判
決如主文。
中 　華 　民 　國 　九十六 　年　  四    月  　 十　  日
                          民事第二庭  法  官  石有為
以上正本，係照原本作成。
如對本判決上訴，須於判決送達後廿日內向本院提出上訴狀。
　　　　　　　　　　　　　　　　　　　書記官  黃珮娟
中 　華 　民 　國 　九十六 　年　  四    月  　 十　  日
